臺灣臺中地方法院刑事裁定　　　　　　　　　　　　　　九十年度自字第八八六號
　　自　訴　人　丁○○
　　被　　　告　乙○○
　　　　　　　　己○○
右被告等因詐欺案件，經自訴人提起自訴，本院裁定如左：
    主  文
本件自訴駁回。
    理  由
一、按法院或受命法官於自訴案件第一次審判期日前訊問及調查結果，如認為案件有
    刑事訴訟法第二百五十二條至第二百五十四條之情形者，得以裁定駁回其自訴，
    同法第三百二十六條第三項定有明文。
二、本件自訴意旨略稱：被告乙○○、己○○與同案被告甲○○○股份有限公司（下
    稱甲○○○公司）、庚○○、丙○○、戊○○等人（甲○○○公司、庚○○、丙○○、戊○○業經本院判決自訴不受理）基於共同意圖為自己不法所有之犯意聯
    絡，於民國八十六年四月十四日出賣門牌號碼臺中市○區○○路七九號十四樓之
    一建物一戶（土地坐落臺中市南區○○○○段三○九號，下稱系爭房地）予自訴
    人，雙方簽立之不動產買賣契約書第八條明定：保證本件出賣不動產所有權絕無
    來歷不明或債務糾紛等語，被告等以保證其出賣之不動產所有權絕無來歷不明或
    債務糾紛之方式，施用詐術使自訴人陷於錯誤而簽約買受，並交付價金新臺幣四
    百五十萬元予被告己○○等人，詎料自訴人買受後，竟於八十九年九月二十九日
    收受本院拍賣抵押物民事裁定書，始知被告己○○等人未依約將上揭建物之抵押
    權設定加以塗銷，因認被告乙○○、己○○等人涉犯刑法第三百三十九條第一項
    之詐欺取財罪嫌云云。
三、按犯罪事實應依證據認定之，無證據不得推定其犯罪事實，刑事訴訟法第一百五
    十四條定有明文。又認定不利於被告之事實，須依積極證據，苟積極證據不足為
    不利於被告事實之認定時，即應為有利於被告之認定，更不必有何有利之證據；
    又告訴人之告訴，係以使被告受刑事訴追為目的，是其陳述是否與事實相符，仍
    應調查其他證據以資審認（最高法院三十年上字第八一六號、五十二年台上字第
    一三○○號判例參照）；次按刑法第三百三十九條第一項詐欺罪之成立，以意圖
    為自己或第三人不法之所有，以詐術使人將本人或第三人之物交付為要件，所謂
    以詐術使人交付，必須被詐欺人因其詐術而陷於錯誤，若其所用方法不能認為詐
    術，亦不致使人陷於錯誤，即不構成該罪，最高法院四十六年台上字第二六０號
    亦著有判例可資參照。
三、本件自訴人認被告乙○○、己○○涉有前開詐欺罪嫌，無非係以被告乙○○有於
    系爭房地之土地及建築改良物買賣所有權移轉契約書上蓋章；被告己○○係代理
    甲○○○公司簽約及收受訂金、簽約金之人為其主要論據。訊據被告己○○固坦
    承有代理簽約及收受訂金、簽約金之事實，惟堅決否認有何詐欺犯行，辯稱：伊
    只是受甲○○○公司負責人之命令前去辦理簽約及收款之手續而已，買賣過程並
    非伊前去協商，且事後辦理抵押權之塗銷相關事宜並非伊之業務等語。經查：共
    同被告即甲○○○公司負責人庚○○於本院調查時到庭供稱：（庚○○乙○○與
    本案有何關係？）他是土地、房屋的所有權人，我們把土地及房屋信託在他名下
    ；（你們把房子賣給丁○○時，乙○○是否知情？）在買賣過程中乙○○並不知
    情，他只是配合我們作過戶的手續；（己○○是否是你們公司的人員？）是我們
    公司的人員；（己○○的業務範圍？）她是負責簽約及後面的交屋手續等過程；
    （這些疏失是何人造成的？）疏失應該是總經理層級以上的人在處理的；（事後
    未塗銷是否是己○○的疏失或是她業務的範圍內應注意的？）她只負責簽約及交
    屋事宜，一般貸款方面並不是她在負責的，他沒有權力決定要否塗銷，他是行政
    部門的人，貸款方面及塗銷事宜是財務部門要負責的；（事後未塗銷是否乙○○
    的疏失？）與他沒有關係，塗銷的事宜是財務部門要處理的事，應該是總經理要
    負責的；（未塗銷的疏失，己○○、乙○○有無辦法控制或是決定？）他們沒有
    辦法，也不能決定等語（見本院九十一年十月二十四日訊問筆錄）；另本院衡諸
    自訴人於本院調查時自承：（乙○○與本案有何關係？）我不清楚，我不認識乙○○，他是房子的前手；（何以認定乙○○詐欺？）因為我看到契約書上有乙○○的蓋章，沒有其他的具體詐欺事實；（乙○○有無出面跟你接洽？）沒有，我
    也沒有見過他；（為何加列己○○為被告？）因為在整個交易的過程都是己○○
    出面簽約及代表收款的；（己○○收款後交給何人？）我不知道；（何以認定己○○詐欺？）因為在整個交易的過程都是己○○出面簽約及代表收款的，沒有其
    他具體的詐欺事實；（己○○有無給你特別的承諾或保證？）沒有，她只說依合
    約內容而定（見本院九十一年十月二十四日訊問筆錄）。再本件自訴人業已與同
    案被告庚○○及甲○○○公司達成和解，有和解書一份附卷可參。綜上諸情，本
    件自訴人並無具體之事證足資證明被告被告乙○○、己○○有何無意圖自己不法
    之所有，而施詐術使人交付財物之詐欺犯行存在，揆諸上開法條及判例要旨，尚
    難遽以認定被告乙○○、己○○有何詐欺取財犯行，從而，本件被告乙○○、己○○之罪嫌顯有不足，依首揭規定，本件被告乙○○、己○○二人部分之自訴應
    予駁回。
據上論斷，應依刑事訴訟法第三百二十六條第三項、第二百五十二條第十款，裁定如
主文。
中      華      民      國    九十一  年     十一     月     十二     日
                                臺灣臺中地方法院刑事第六庭
                                    審判長法  官  梁 堯 銘
                                          法  官  許 旭 聖
                                          法  官  洪 堯 讚
右正本證明與原本無異。
如不服本裁定，應於裁定送達後五日內向本院提出抗告狀。
                                        書記官
中      華      民      國    九十一    年     十一     月     十三     日
